最高法院刑事判決            一○○年度台上字第六七三一號
上  訴  人  黃金歲
上列上訴人因偽造文書案件，不服台灣高等法院中華民國一○○
年八月三十一日第二審判決（一○○年度上訴字第二○七二號，
起訴案號：台灣台北地方法院檢察署九十八年度偵字第二六九七
七、二六九七八號），提起上訴，本院判決如下：
    主  文
上訴駁回。
    理  由
按刑事訴訟法第三百七十七條規定，上訴於第三審法院，非以判
決違背法令為理由，不得為之。是提起第三審上訴，應以原判決
違背法令為理由，係屬法定要件。如果上訴理由書狀並未依據卷
內訴訟資料，具體指摘原判決不適用何種法則或如何適用不當，
或所指摘原判決違法情事，顯與法律規定得為第三審上訴理由之
違法情形，不相適合時，均應認其上訴為違背法律上之程式，予
以駁回。本件原判決以上訴人黃金歲對第一審論處其共同行使變
造（誤載為「偽造」，應予更正）私文書，足生損害於他人罪刑
之判決，提起第二審上訴，其上訴書狀僅泛稱所犯詐欺取財、行
使變造私文書、業務侵占等犯行，應適用接續犯規定，僅成立一
個罪名，第一審判決認係犯意個別，行為互殊，應分論併罰，有
違法之虞；又第一審未依刑法第五十七條規定，審酌上訴人犯後
態度良好、無前科紀錄等情狀，判處應執行有期徒刑五年，實屬
過重云云，而未敘述具體之上訴理由，因認其上訴違背法定要件
，逕予駁回。已詳敘所憑之理由。查刑事判決之文字，如有顯係
誤寫而不影響全案情節與判決本旨者，已經宣示或送達後，仍可
由原判決之法院依聲請或本於職權以裁定更正之，司法院大法官
會議釋字第四十三號解釋可資參照，此等因筆誤而生之錯誤，既
得以裁定更正，即不得執為適法之上訴第三審理由。本件第一審
判決事實及理由，均認定上訴人係行使「變」造私文書，卻於主
文記載上訴人係行使「偽」造私文書，其事實之記載及理由之說
明，雖與主文之宣示不相一致，但此項錯誤，僅係判決文字之誤
寫，而不影響全案情節及判決之本旨，自應予更正，要難執為適
法之上訴第三審理由。上訴意旨雖謂原審對本件變造文書過程未
詳細交待，亦未調查縱有變造行為，是否足致他人之損害云云。
惟原判決既不經言詞辯論，從程序上駁回其上訴，即無定期審理
、調查證據之問題。上訴意旨未依據卷證資料，具體指摘原判決
如何違背法令，置原判決之論敘於不顧，徒憑己見，任意指摘，
難謂已符合首揭法定上訴要件。其上訴違背法律上之程式，應予
駁回。
據上論結，應依刑事訴訟法第三百九十五條前段，判決如主文。
中    華    民    國  一○○  年   十二   月    一    日
                      最高法院刑事第十庭
                          審判長法官  陳  世  淙  
                                法官  陳  東  誥  
                                法官  何  菁  莪  
                                法官  施  俊  堯  
                                法官  洪  曉  能  
本件正本證明與原本無異
                                      書  記  官  
中    華    民    國  一○○  年   十二   月    五    日
                                                       s